【裁判字號】    99,監宣,117
【裁判日期】    990531
【裁判案由】    聲請監護宣告等
【裁判全文】
臺灣高雄地方法院民事裁定             99年度監宣字第117號
聲   請   人    乙○○
受監護宣告人    丙○○○
上列聲請人聲請監護宣告等事件，本院裁定如下：
    主    文
宣告丙○○○（女，民國○○年○ 月○○日生，身分證統一編號：Ｚ0
00000000號）為受監護宣告之人。
選定聲請人乙○○（男，民國○○年○ 月○○日生，身分證統一編號
：Ｚ000000000號）為受監護宣告人丙○○○之監護人。
指定甲○○（男，民國○○年○ 月○○日生，身分證統一編號：Ｚ000
000000號）為會同開具財產清冊之人。
聲請程序費用由受監護宣告人丙○○○負擔。
    理    由
一、聲請意旨略以：丙○○○於民國98年12月19日因車禍，致其
    無法為意思表示或受意思表示，或不能辨識其意思表示之效
    果。丙○○○現住於高雄縣旗山鎮泰山9 巷6 號，而聲請人
    為丙○○○之夫，丙○○○由聲請人負責照顧，請鈞院選定
    聲請人乙○○為丙○○○之監護人，並指定聲請人次子甲○○為會同開具財產清冊之人等語。
二、按「對於因精神障礙或其他心智缺陷，致不能為意思表示或
    受意思表示，或不能辨識其意思表示之效果者，法院得因本
    人、配偶、四親等內之親屬、最近一年有同居事實之其他親
    屬、檢察官、主管機關或社會福利機構之聲請，為監護之宣
    告」，98年11月23日修正生效之民法第14條第1 項定有明文
    ；次按「法院為監護之宣告時，應依職權就配偶、四親等內
    之親屬、最近一年有同居事實之其他親屬、主管機關、社會
    福利機構或其他適當之人選定一人或數人為監護人，並同時
    指定會同開具財產清冊之人」，98年11月23日修正生效之民
    法第1111條第1 項亦有明文規定。
三、經查：
  (一)聲請人主張之上開事實，業據其提出親屬系統表、診斷證明
    書、戶籍謄本等件為證，並經本院於99年4 月28日在義大醫
    院鑑定人梁正隆醫師（現為義大醫院神經外科醫生）面前訊
    問丙○○○，法官當場點呼丙○○○姓名三次，丙○○○無
    反應、昏睡中、使用鼻胃管餵食、無氣切、以尿管排尿、四
    肢無缺陷、左側肢體偏癱，且經鑑定人梁正隆醫師認為：丙○○○於98年12月19日入義大醫院急診，因顱內出血，頭部
    外傷引起，緊急開刀。從深度昏迷到目前對聲音、疼痛有反
    應。無語言能力，無判斷能力。昏迷指數約在9 分左右。又
    因腦部神經受損而造成精神障礙致不能為意思表示或受意思
    表示，或不能辨識其意思表示之效果等語（見本院卷99年4
    月28日訊問筆錄）。綜合上情，堪認丙○○○已因精神障礙
    致不能為意思表示或受意思表示，或不能辨識其意思表示之
    效果，爰依法宣告丙○○○為受監護宣告之人。
 。
  (二)又聲請人主張由其擔任丙○○○之監護人乙節，查丙○○○
    目前住於家中即高雄縣旗山鎮泰山9 巷6 號，而聲請人為丙○○○之夫，與丙○○○同住一處，並負責照顧丙○○○之
    日常生活起居，由其擔任簡美珠之監護人，尚符合其最佳利
    益，爰選定聲請人為丙○○○之監護人，其應負責護養、照
    顧及妥善治療丙○○○身體及生活，並依民法第1112條之規
    定，其於執行有關受監護人之生活、護養療治及財產管理之
    職務時，應尊重受監護人之意思，並考量其身心狀態與生活
    狀況。
  (三)另聲請人聲請人由其次子甲○○擔任會同開具財產清冊之人
    乙節，查甲○○為成年人，為聲請人與丙○○○所生之次子
    ，亦瞭解丙○○○之生活狀況，於99年4 月28日訊問筆錄中
    亦簽名表示同意擔任會同開具財產清冊之人，本院認由其擔
    任會同開具財產清冊之人，尚無不當，本院爰依上揭法條規
    定，指定甲○○擔任會同開具財產清冊之人。
四、又依民法第1113條準用同法第1099條、1099條之1 之規定，
    於監護開始時，監護人對於受監護宣告人丙○○○之財產，
    應會同甲○○，於2 個月內開具財產清冊並陳報法院，於完
    成並陳報法院前，監護人對於受監護人之財產，僅得為管理
    上必要之行為，附此敘明。
五、依民事訴訟法第608條第1項，裁定如主文。
中    華    民    國    99    年    5    月     31    日
                        家事法庭法  官  劉建利
正本係照原本作成。
本件不得抗告（主文第一項依法不得抗告；第二、三項亦經當事
人捨棄抗告，亦不得抗告）。
中    華    民    國    99    年    5     月    31    日
                                書記官  張金蘭

司法院資訊處製作；財團法人民間司法改革基金會備份。
